【裁判字號】    95,財管,5
【裁判日期】    950317
【裁判案由】    指定遺產管理人
【裁判全文】
臺灣臺中地方法院民事裁定               95年度財管字第5號
聲  請  人  臺中市立仁愛之家
法定代理人  乙○○
代  理  人  甲○○
上列聲請人聲請指定被繼承人王勝奎遺產管理人事件，本院裁定
如下：
    主  文
指定財政部國有財產局臺灣中區辦事處為被繼承人王勝奎之遺產
管理人。
准對被繼承人王勝奎之繼承人為承認繼承之公示催告。
被繼承人王勝奎之繼承人，應自前項公示催告最後登載新聞紙之
日起，柒個月內承認繼承，上述期限屆滿，無繼承人承認繼承時
，被繼承人王勝奎之遺產，於清償債權，並交付遺贈物後，如有
剩餘即歸屬國庫。
程序費用由被繼承人王勝奎之遺產負擔。
    理  由
一、按繼承開始時，繼承人有無不明，而無親屬會議或親屬會議
    未於一個月內選定遺產管理人者，利害關係人得聲請法院選
    任遺產管理人，並由法院依公示催告程序，定六個月以上之
    期限，公告繼承人，命其於期限內承認繼承，民法第一千一
    百七十七條、第一千一百七十八條第一項、第二項規定甚明
    。又先順序繼承人均拋棄其繼承時由次順序之繼承人繼承，
    其次順序繼承人有無不明或第四順序之繼承人均拋棄其繼承
    者，準用關於無人承認繼承之規定。民法第一千一百七十六
    條第六項亦著有明文。
二、本件聲請意旨略以：被繼承人王勝奎（民國二年一月十日出
    生，身分證統一編號：Ｚ000000000號，生前最後
    住所：臺中市○○區○○路二段四九０號，民國九十四年十
    一月十四日死亡）係聲請人之院民，因呼吸衰竭亡故，遺留
    新台幣十六萬四千九百一十九元，以其個人專戶存於合作金
    庫銀行東山分行，因查其繼承人有無不明，聲請人自得以利
    害關係人之地位，聲請指定被繼承人之遺產管理人等語。並
    提出死亡證明書影本一份、臺中市立仁愛之家院民個案調查
    表影本一份、歷來戶籍謄本一份為證。
三、聲請人主張之事實，經本院審核其提出上揭之書證，被繼承
    人王勝奎之繼承人有無確有不明，另經本院函請國防部參謀
    本部檢送被繼承人王勝奎之人事資料，亦查無王勝奎之相關
    資料，有該本部人事參謀次長室九十五年三月一日選道字第
    ０九五０００二一九二號函一紙在卷足參，則被繼承人王勝
    奎亦非榮民，自不受臺灣地區與大陸地區人民關係條例第六
    十八條第一項及退除役官兵死亡無人繼承遺產管理辦法第四
    條規定，應以行政院國軍退除役官兵輔導委員會臺中縣榮民
    服處為其遺產管理人之限制，自堪聲請人主張為真實，與上
    開法條尚無不合，另參酌財政部國有財產局臺灣中區辦事處
    之代理人邱純芳到庭陳述：同意擔任遺產管理人等語（本院
    九十五年二月十七日訊問筆錄參照），爰指定財政部國有財
    產局臺灣中區辦事處為遺產管理人。末按，民法第一千一百
    八十五條規定：第一千一百七十八條所定之期限屆滿，無繼
    承人承認繼承時，其遺產於清償債權，並交付遺贈物後，如
    有賸餘，歸屬國庫，是本件指定財政部國有財產局臺灣中區
    辦事處為被繼承人之遺產管理人為適當，附此敘明。
四、依非訟事件法第一百五十七條裁定如主文。
中    華    民    國    95    年    3     月    17    日
                  家事法庭      法  官  林洲富
以上正本係照原本作成。
如對本裁定抗告，須於裁定送達後十日內向本院提出抗告狀（須
附繕本）。
中    華    民    國    95    年    3     月    17    日
                                書記官


司法院資訊處製作；財團法人民間司法改革基金會備份。
